臺灣高等法院臺南分院民事判決　100年度上易字第93號
上　訴　人　鄭孟紋
訴訟代理人　蔡長宏
被　上訴人　蔡盧玉嬌
訴訟代理人　湯光民律師
複　代理人　蔡瑞琪
上列當事人間請求返還租賃物等事件，上訴人對於中華民國100
年1月31日臺灣嘉義地方法院第一審判決反訴部分（99年度訴字
第684號）提起上訴，本院於100年7月19日言詞辯論終結，判決
如下：
    主  文
上訴駁回。
第二審訴訟費用由上訴人負擔。
    事  實
一、上訴人反訴主張：
    伊於97年7月至99年7月間，向被上訴人承租之嘉義市○○路
    389號房屋（下稱系爭房屋），因屋頂、樓梯、牆壁等處均
    漏水，伊多次要求被上訴人修繕，被上訴人均置之不理。因
    房屋漏水而不能使用之面積，及不能轉租予其他人之損失，
    每月為新台幣（下同）8,000元，合計損失192,000元，依債
    務不履行及減免給付租金之法律關係，請求被上訴人如數給
    付等語。原審為上訴人敗訴之判決，上訴人上訴，於本院聲
    明：１原判決關於上訴人反訴部分廢棄。２上開廢棄部分，
    被上訴人應給付上訴人192,000元，及自反訴狀繕本送達翌
    日（即99年12月1日）起至清償日止，按年息百分之5計算之
    利息。
二、被上訴人則以：
  (一)否認系爭房屋有漏水之事實。上訴人於租賃期間均按時繳納
    租金，且從未向伊反應房屋漏水，亦未曾寄存證信函要求伊
    修繕，於伊起訴請求上訴人返還系爭房屋後，始反訴請求伊
    賠償房屋漏水之損害，殊無可採。
  (二)依兩造合約第8條約定，非經被上訴人同意，不得將房屋分
    租予他人，上訴人從未告知伊有分租之事，亦未經伊同意，
    上訴人主張受有不能轉租之損害，並無理由；又房屋縱有漏
    水，上訴人亦未證明係於租賃期間內發生之瑕疵，及其無法
    使用收益之程度，可見系爭房屋仍能使用收益等語，資為抗
    辯。並於本院答辯聲明：上訴駁回。
三、兩造不爭執之事項：
    被上訴人於97年7月15日起將系爭房屋，以每月15,000元租
    予上訴人，租賃期限97年7月15日起至99年7月14日止。兩造
    租賃關係已於99年7月14日因租期屆滿而消滅。
    以上事實，並有土地及建物登記謄本、房屋租賃契約可稽（
    見原審卷第7-8頁、第55頁）；復為兩造所不爭，堪信為真
    實。
四、兩造爭點：
    (一)系爭房屋在兩造租賃期間，是否有漏水瑕疵的情形？
    (二)上訴人是否曾於租賃期間催告被上訴人修繕？
    (三)上訴人是否因系爭房屋有漏水瑕疵受有損害？
五、得心證之理由：
    上訴人主張「系爭房屋有漏水瑕疵」等語，固提出照片為證
    （見原審卷第48頁至第53頁）。但查：
  (一)依上開照片雖顯示房屋內壁面有裂痕及受潮情形，及其中六
    張照片日期為97年7月19日、28日，僅能證明房屋於拍攝時
    房屋之狀況，尚不足以證明房屋內壁裂痕發生之時間及原因
    ；而兩造於97年7月1日即就系爭房屋訂有租賃契約；98年9
    月17日再續訂租約至99年7月14日止，有房屋租賃契約書可
    按。若果真系爭房屋有嚴重漏水瑕疵，影響上訴人使用房屋
    之半數面積，衡情上訴人豈有再與被上訴人續訂租約，長達
    二年租賃期間，均未就租金重新商議，或為減少租金之約定
    之理。況查，上訴人所舉之證人林明輝於原審亦證稱「其從
    事蓋房子的工程，因工作關係，原想在嘉義租房子，上訴人
    先生說可將系爭房屋分租給伊，伊去看房子時，房子舊舊的
    ，有點潮濕陰暗，看了不合意；有無漏水伊看不出來」等語
    （見原審卷第93頁、第94頁）。證人林明輝從事建築行業，
    就房屋有無龜裂漏水豈能不知，苟若如上訴人主張房屋嚴重
    漏水面積達二分之一以上，自房屋外觀應可看出此項瑕疵，
    證人竟於房子時，未能看出上訴人所指之漏水瑕疵，可認系
    爭房屋並無上訴人所指嚴重漏水不能使用、收益之瑕疵存在
    ，上訴人主張，尚無可信。
  (二)按租賃關係存續中，租賃物如有修繕之必要，應由出租人負
    擔者，承租人得定相當期限，催告出租人修繕，如出租人於
    其期限內不為修繕者，承租人得終止契約或自行修繕而請求
    出租人償還其費用或於租金中扣除之，民法第430條著有明
    文。上訴人雖主張「伊多次要求被上訴人就系爭房屋漏水瑕
    疵修繕」云云，既為被上訴人否認，依上開說明，上訴人就
    此項有利事實自應舉證，然上訴人迄今未能提出證據證明曾
    定期催告被上訴人修繕，其主張自無足採。又民法第435條
    減少租金之規定，係指「因不可歸責於承租人之事由，致租
    賃物一部滅失」時，始該當該要件。系爭房屋並無「一部滅
    失」之情事，自無該規定之適用，上訴人主張「依民法第43
    5規定，減免房屋不能使用之租金」云云，亦無可採。
  (三)上訴人另主張「其因系爭房屋漏水受有不能轉租予他人之損
    害，被上訴人曾口頭承諾可轉租」云云。但為被上訴人否認
    。上訴人就曾得被上訴人同意轉租之有利事實，自應負舉證
    責任，但迄今均未能提出證據證明被上訴人確曾承諾可轉租
    他人；再依其所舉之證人林明輝於原審證稱「其因房屋老舊
    而未分租，其沒有問上訴人系爭房屋是否向他人承租」等語
    （見原審卷第93頁），益足證上訴人未能轉租，並非因系爭
    房屋漏水之瑕疵所致，上訴人此部分主張，亦難採信。至於
    上訴人雖請求與被上訴人夫妻對質或測謊云云。然兩造就系
    爭房屋漏水瑕疵及是否同意轉租各執一詞，縱被上訴人到庭
    亦難釐清；而測謊除須受測人同意配合外，其正確性尚與測
    謊員是否經良好之專業訓練與相當之經驗、測謊儀器品質是
    否良好且運作正常、受測人身心及意識狀態是否正常，及測
    謊環境良好，有無不當之外力干擾等要件有關，亦僅得作為
    參考，並非正確，本件上訴人就是否定期催告及有無徵得被
    上訴人同意轉租，其舉證既已不足，且依證人林明輝上開證
    詞，證人未分租並非因系爭房屋漏水瑕疵，上訴人主張均無
    可採，此部分事證明確，本院認無對質、測謊之必要。
六、從而，上訴人依債務不履行及減免給付租金之法律關係，請
    求被上訴人給付192,000元，及自反訴狀繕本送達翌日（即
    99年12月1日）起至清償日止，按年息百分之5計算之利息，
    為無理由，應予駁回。原審駁回上訴人之反訴，於法並無違
    誤。上訴意旨指摘原判決關於反訴部分不當，求予廢棄改判
    ，為無理由，應予駁回其上訴。
七、本件事證已臻明確，兩造其餘攻擊、防禦方法及所提證據，
    與本判決結論無影響，爰不逐一論列，併此敘明。
八、據上論結，本件上訴為無理由，依民事訴訟法第449條第1項
    、第78條，判決如主文。
中    華    民    國   100    年    8     月    2     日
                  民事第四庭    審判長法  官  吳上康
                                      法  官  王金龍
                                      法  官  陳珍如
上為正本係照原本作成。
本件不得上訴。
中    華    民    國   100    年    8     月    5     日
                                      書記官  易慧玲